【裁判字號】    91,訴,3634
【裁判日期】    920421
【裁判案由】    損害賠償
【裁判全文】
臺灣臺中地方法院民事判決  九十一年訴字第三六三四號
    原      告    乙○○
    兼法定代理人  丙○○
    法定代理人    甲○○
    共      同
    訴訟代理人    吳雄仁  律師
    被      告    信利交通事業有限公司
                          住彰.
    法定代理人    丁○○  住同.
    被      告    戊○○  住台.
右當事人間請求損害賠償事件，經原告提起刑事附帶民事訴訟，由本院刑事庭（九十
一年度交附民字第二０九號）移送前來，本院判決如左：
    主      文
被告應連帶給付原告丙○○新臺幣壹佰貳拾肆萬柒仟壹佰貳拾元，及自民國九十一年
十一月二十二日起至清償日止，按週年利率百分之五計算之利息。
被告應連帶給付原告乙○○新臺幣貳萬元，及自民國九十一年十一月二十二日起至清
償日止，按週年利率百分之五計算之利息。
原告其餘之訴駁回。
訴訟費用由被告連帶負擔十分之七，餘由原告負擔。
本判決第一、二項原告勝訴部分，於原告丙○○、乙○○各以新臺幣肆拾壹萬陸仟元
、柒仟元，分別為被告供擔保後，得假執行。
原告其餘假執行之聲請駁回。
    事      實
甲、原告方面：
一、聲明：
（一）被告應連帶給付原告丙○○新臺幣（下同）一百五十二萬八千八百十五元（原
      告丙○○原請求一百五十三萬八千三百十五元，嗣於九十二年三月十九日當庭
      以言詞撤回機車損害九千五百元），及自民國九十一年十一月二十二日起至清
      償日止，按週年利率百分之五計算之利息。
（二）被告應連帶給付原告乙○○二十萬元，及自九十一年十一月二十二日起至清償
      日止，按週年利率百分之五計算之利息。
（三）原告願供擔保，請准宣告假執行。
二、陳述：
（一）被告戊○○為被告彰化信利交通事業有限公司（以下簡稱信利公司）之計程車
      司機，為從事駕駛業務之人，於民國（下同）九十年十月八日十三時二十五分
      許，駕駛車牌號碼Ｎ八－五００號營業小客車，由台中市○○路往松竹路方向
      ，行經環中路、同志巷口時，疏未注意由原告丙○○所騎乘搭載其子即原告乙○○（八十三年十月十三日生）之輕型機車（車牌號碼ＳＱＤ－八００號）自
      前方對向車道駛來之車前狀況，竟未採取必要之安全措施，猶貿然逆向駛入對
      向即原告丙○○之車道，致該營業小客車之左側與原告丙○○之機車發生碰撞
      ，造成原告丙○○左股骨頸骨折、左股骨幹骨折、左脛腓骨粉碎性骨折併膝關
      節損傷等傷害；原告乙○○則受有左大腿、左胸、右額挫傷及左膝擦傷。詎戊○○明知肇事後，卻未停車對原告丙○○母子作緊急之處置，反駕車逃逸，案
      經檢察官提起公訴，並經鈞院刑事庭判處徒刑確定。
（二）被告二人應連帶賠償原告損害如下：
  １、原告丙○○之損害部分：
    (1)醫藥費用：健保負擔部分除外，僅就自負擔額之部分請求，澄清醫院部分合計
      四萬七千三百八十八元、賴中醫院九萬二千九百五十元、台中榮總醫院五萬六
      千二百零九元、東方中醫診所二百元，以上合計十九萬六千七百四十七元。
    (2)醫療用品：盈溢有限公司五千五百元、美德耐有限公司二千九百六十八元、德
      康藥局六千九百五十元，以上合計一萬五千四百十八元（已扣除機車修復費九
      千五百元）。
    (3)減少勞動力之賠償金：一百零一萬六千六百五十元。原告丙○○於五十六年十
      一月二十五日出生，至一百十六年十一月二十五日始年滿六十歲之退休年齡，
      本件車禍受傷日為九十年十月八日，自此日起至年滿六十歲止，尚有二十六年
      可從事勞動期間。其婚前就職於印刷製版工廠，婚後從事成衣製造或紙盒廠之
      家庭代工，每月收入在二萬元以上，茲以行政院八十六年十月十六日核定之基
      本工資一萬五千八百四十元作為計算賠償金之依據，原告丙○○受傷嚴重，現
      在已成為肢體殘障者（左下肢短五公分，左踝僵直，無法站立及行走），勞動
      能力應有三分之一之減少，亦即每月基本工資減少三分之一（基本工資三分之
      一為五千二百八十元，茲為計算方便，以每月減少五千元計算），可從事勞動
      期間二十六年，勞動能力每月減少五千元，依霍夫曼計算法扣除中間利息，請
      求一次給付之金額為一百零一萬六千六百五十元。
    (4)精神上之損害金：三十萬元。
      原告丙○○受傷嚴重，經年餘之治療尚未能痊癒，現在已成為肢體殘障者，
        身心上之煎熬、痛苦，實在無以言諭，爰請求慰藉金三十萬元。
      原告丙○○係高中畢業，未婚前就職於印刷製版工廠，婚後從事成衣製造或
        紙盒廠之家庭代工，每月收入在二萬元以上，名下無不動產或車輛。
  ２、原告乙○○之損害部分：原告乙○○年齡尚幼，即受有左大腿、左胸、右額挫
      傷及左膝擦傷，應由被告連帶賠償慰藉金二十萬元。
（三）原告已領取強制責任險保險金十四萬四千三百零四元。
（四）對被告抗辯之陳述：
  １、被告信利公司提出之租車契約是臨時偽造的，契約書上的電話號碼00000
      000號，此八碼是九十年台中縣市才實施，不可能在訂約的八十九年五月五
      日即填寫八碼，何況監理所函覆計程車司機只能自備汽車，不能承租車輛的方
      式。且依墨色及各電話號碼八碼數字的位置應該不是事後加的。
  ２、退步言之，即令被告等係車輛之租賃，然被告戊○○所駕駛肇事之計程車，車
      身標明信利交通公司，客觀上已足以使一般人相信司機戊○○係受僱於信利公
      司負連帶賠償原告所受之損害（參照最高法院七十三年台上字第二九六六號、
      九十一年台上字第七一七號判決），何況「租車約定承諾切結書」、「計程車
      租車契約書」係被告等勾串偽造者。
三、證據：提出診斷證明書六件、中華民國身心障礙手冊影本一件、醫藥費收據影本
    一冊、友聯產物保險股份有限公司賠款明細表二紙、保險卡一份為證。並聲請向
    交通部公路局台中區監理所彰化縣監理站函查(1)信利公司所屬計程車有多少輛？
    (2)計程車業者可否將其計程車出租予個人營業？該公司所屬計程車，其中Ｎ八─
    五００號計程車有無申報出租予戊○○個人營業？；另向彰化警察局函查：信利
    公司所屬計程車駕駛人戊○○是否領有營業小客車駕駛人執業登記證？該駕駛人
    係受僱於該公司或個人營業？
乙、被告方面：
（甲）被告戊○○部分：
      被告戊○○未於最後言詞辯論期日到場，惟據其先前聲明或陳述如左：
  一、聲明：原告之訴駁回。
  二、陳述：對於原告主張被告戊○○駕駛計程車逆向行駛撞到原告受傷，被告有過
      失責任不爭執，被告戊○○刑事案件經鈞院判處徒刑確定。伊駕駛之計程車屬
      於另一被告信利公司所有。
（乙）被告信利公司部分：
  一、聲明：原告之訴駁回。
  二、陳述：
  （一）被告信利公司與被告戊○○間僅係汽車租賃關係，故無庸負僱用人連帶賠償
        責任。
  （二）被告信利公司資本額為三百萬元，目前僅剩一部汽車，景氣不佳沒有收入。
  （三）本件肇事後，被告信利公司之負責人為了聯絡另一被告戊○○，因他有改電
        話號碼，所以才叫他在七碼電話號碼前加「２」，營業車並沒有不能出租的
        情形。
  （四）我國計程車運輸業，最初稱為小客車出租業（七十三年修正為計程車客運業
        ）屬特種運輸業之一，即以小客車在核定的區域內出租載客營業，全國出租
        之計程車應有數萬台，豈可說是不能將計程車出租，監理站之覆函應是說明
        個人及合作社之車輛不能出租，不包括公司之計程車。
  三、證據：提出租車約定承諾切結書一份、計程車租車契約書一份為證。
丙、本院依職權調閱本院九十一年度交訴字第一一四號公共危險刑事卷（含偵查卷）
    ；並函請台中榮民總醫院鑑定原告丙○○喪失勞動力若干？；並函查原告丙○○
    、被告戊○○之財產狀況。
    理      由
一、本件被告戊○○未於最後言詞辯論期日到場，核無民事訴訟法第三百八十六條各
    款所列情形，爰依原告之聲請，由其一造辯論而為判決。
二、本件原告起訴主張被告戊○○為被告信利公司之計程車司機，為從事駕駛業務之
    人，於九十年十月八日十三時二十五分許，駕駛車牌號碼Ｎ八－五００號營業小
    客車，由台中市○○路往松竹路方向，行經環中路、同志巷口時，疏未注意由原
    告丙○○所騎乘搭載其子即原告乙○○（八十三年十月十三日生）之輕型機車（
    車牌號碼ＳＱＤ－八００號）自前方對向車道駛來之車前狀況，竟未採取必要之
    安全措施，猶貿然逆向駛入對向即原告丙○○之車道，致該營業小客車之左側與
    原告丙○○之機車發生碰撞，造成原告丙○○左股骨頸骨折、左股骨幹骨折、左
    脛腓骨粉碎性骨折併膝關節損傷等傷害；原告乙○○則受有左大腿、左胸、右額
    挫傷及左膝擦傷。詎戊○○明知肇事後，卻未停車對原告丙○○母子作緊急之處
    置，反駕車逃逸，案經檢察官提起公訴，並經鈞院刑事庭判處徒刑確定，被告二
    人應連帶賠償原告損害如下：１、原告丙○○之損害部分：(1)醫藥費用：健保負
    擔部分除外，僅就自負擔額之部分請求，合計十九萬六千七百四十七元；(2)醫療
    用品：合計一萬五千四百十八元；(3)減少勞動力之賠償金：一百零一萬六千六百
    五十元；(3)精神上之損害金：三十萬元；２、原告乙○○之損害部分：被告連帶
    賠償慰藉金二十萬元等情。被告戊○○對於原告主張被告戊○○駕駛計程車逆向
    行駛撞到原告受傷，被告有過失責任不爭執；被告信利公司則以：被告信利公司
    與被告戊○○間僅係汽車租賃關係，故無庸負僱用人連帶賠償責任等語，資為抗
    辯。
三、查被告戊○○於前揭時地，駕駛前揭信利公司所有營業小客車，疏未注意由原告
    丙○○所騎乘搭載其子原告乙○○之輕型機車自前方對向車道駛來之車前狀況，
    竟未採取必要之安全措施，猶貿然逆向駛入對向即原告丙○○之車道，致該營業
    小客車之左側與原告丙○○之機車發生碰撞，造成原告丙○○左股骨頸骨折、左
    股骨幹骨折、左脛腓骨粉碎性骨折併膝關節損傷等傷害；原告乙○○則受有左大
    腿、左胸、右額挫傷及左膝擦傷。詎被告戊○○明知肇事後，卻未停車對原告丙○○母子作緊急之處置，反駕車逃逸，案經檢察官提起公訴，並經本院刑事庭判
    處徒刑十一月確定等情，業據本院調閱本院九十一年度交訴字第一一四號公共危
    險刑事卷（含偵查卷）查閱無誤，且為被告戊○○所自認，自堪信為真實。被告
    之過失傷害行為與原告所受傷害間，確有相當因果關係，應堪認定。
四、按因故意或過失，不法侵害他人之權利者，負損害賠償責任；不法侵害他人之身
    體或健康者，對於被害人因此增加生活上之需要時，應負損害賠償責任；不法侵
    害他人之身體、健康，被害人雖非財產上之損害，亦得請求賠償相當之金額，民
    法第一百八十四條第一項前段、第一百九十三條第一項、第一百九十五條第一項
    前段分別定有明文。本件車禍係因被告戊○○之過失致原告身體、健康受到傷害
    ，並受有生活上之需要及精神上痛苦的損害，業如前述，被告戊○○依法自應負
    侵權行為損害賠償責任。又按受僱人因執行職務，不法侵害他人之權利，由僱用
    人與行為人連帶負損害賠償責任，民法第一百八十四條第一項前段、第一百八十
    八條第一項前段定有明文，此條文所稱之受僱人，係以事實上之僱傭關係為標準
    ，並非僅限於僱傭契約所稱之受僱人，凡客觀上被他人使用之服勞務而受其監督
    者均係受僱人（最高法院四十五年台上字第一五九九號、五十七年台上字第一六
    六三號判例參照）。本件被告信利公司辯稱其與被告戊○○間僅係汽車租賃關係
    ，故無庸負僱用人連帶賠償責任云云，固據其提出租車約定承諾切結書一份、計
    程車租車契約書一份為證，惟為原告所否認，經查，被告信利公司提出之租車契
    約書上的電話號碼00000000號，此八碼是九十年台中縣市才實施，不可
    能在訂約的八十九年五月五日即填寫八碼，且依墨色及各電話號碼八碼數字的位
    置應非係如被告信利公司所辯係事後加的，故被告信利公司提出之上開租賃契約
    是否真實自非無疑，且亦核與被告戊○○於九十年十月十四日警訊筆錄（九十年
    度偵字第一九六七八號偵查卷第四頁反面）亦供承：「我駕駛營小客車車主信利
    交通事業有限公司，．．．是我靠行車，車號Ｎ八─五００號．．．」等語，並
    不相符，是被告信利公司所辯自非可採。本件系爭車輛應屬靠行車輛，則被告戊○○所駕駛肇事之計程車，車身標明信利交通公司，客觀上已足以使一般人相信
    司機戊○○係受僱於信利公司負連帶賠償原告所受之損害，故原告主張被告信利
    公司與戊○○應負連帶賠償責任一節，即屬有據。
五、爰就原告所請求被告賠償之金額，分述如后：
（一）醫藥費用：原告主張其醫療費用中將健保負擔部分除外，僅就自負擔額之部分
      請求，澄清醫院部分合計四萬七千三百八十八元、賴中醫院九萬二千九百五十
      元、台中榮總醫院五萬六千二百零九元、東方中醫診所二百元，以上合計十九
      萬六千七百四十七元等情，業據其提出醫療費用一份為證，其中台中榮總醫院
      收據部分，因診斷書費非屬醫療必須之支出，應予剔除（即九十一年二月廿六
      日收據一百元、九十一年七月八日收據三百元、九十一年七月十日收據三百二
      十元、九十一年十一月十三日收據三百二十元、九十一年十一月十三日收據一
      百二十元部分，合計一千一百六十元），該收據總計五萬六千八百五十九元（
      原告僅計五萬六千二百零九元）扣除上開診斷書費一千一百六十元，合計五萬
      五千六百九十九元。綜上，原告此部分得請金額為十九萬六千二百三十七元。
（二）醫療用品：原告主張其支出此部分費用計有：盈溢有限公司五千五百元、美德
      耐有限公司二千九百六十八元、德康藥局六千九百五十元，以上合計一萬五千
      四百十八元（已扣除機車修復費九千五百元）等情，業據其提出收據一份為證
      ，其中關於美德耐有限公司二千九百六十八元部分，因其收據僅籠統記載「用
      品」，未詳細載明用品名稱，無從審核是否為必要支出，故不應准許，應予剔
      除，故此部分得請求金額為一萬二千四百五十元。
（三）減少勞動力之賠償金：原告丙○○主張其於五十六年十一月二十五日出生，至
      一百十六年十一月二十五日始年滿六十歲之退休年齡，本件車禍受傷日為九十
      年十月八日，自此日起至年滿六十歲止，尚有二十六年可從事勞動期間。其婚
      前就職於印刷製版工廠，婚後從事成衣製造或紙盒廠之家庭代工，每月收入在
      二萬元以上，茲以行政院八十六年十月十六日核定之基本工資一萬五千八百四
      十元作為計算賠償金之依據，原告丙○○受傷嚴重，現在已成為肢體殘障者（
      左下肢短五公分，左踝僵直，無法站立及行走），勞動能力應有三分之一之減
      少，亦即每月基本工資減少三分之一（基本工資三分之一為五千二百八十元，
      茲為計算方便，以每月減少五千元計算），可從事勞動期間二十六年，勞動能
      力每月減少五千元，依霍夫曼計算法扣除中間利息，請求一次給付之金額為一
      百零一萬六千六百五十元等情，本院曾函請台中榮民總醫院鑑定原告丙○○喪
      失勞動力若干，經該醫院於九十二年一月十四日以中榮醫行字第九二００００
      二０四號函復原告丙○○喪失勞動力百分之六十九．二一等情，有該函件在卷
      可參，故原告主張其每月基本工資減少三分之一，即以每月減少五千元計算，
      可從事勞動期間二十六年，勞動能力每月減少五千元，自屬有據，依霍夫曼計
      算法扣除中間利息，請求一次給付之金額為九十八萬二千七百三十七元。（計
      算式：5000*12*16.00000000=982737，元以下四捨五入）
（四）精神上之損害金部分：按精神慰撫金核給之標準，雖與財產上損害不同，然非
      不可斟酌雙方身分資力與加害程度，及其他各種情形核定相當之數額（最高法
      院五十一年台上字第二二三號判例參照）。查原告主張原告丙○○受傷嚴重，
      經年餘之治療尚未能痊癒，現在已成為肢體殘障者，身心上之煎熬、痛苦，實
      在無以言諭，其係高中畢業，未婚前就職於印刷製版工廠，婚後從事成衣製造
      或紙盒廠之家庭代工，每月收入在二萬元以上，名下無不動產或車輛（參看其
      財產歸戶資料）；原告乙○○年齡尚幼，即受有左大腿、左胸、右額挫傷及左
      膝擦傷等情，被告戊○○為國中畢業，為計程車司機（參看其上開警訊筆錄）
      ，名下無不動產或車輛（參看其財產歸戶資料）；被告信利公司資本額為三百
      萬元，目前僅剩一部汽車，景氣不佳沒有收入等情，亦有交通部公路局台中區
      監理所彰化縣監理站覆函一件在卷可憑等情，本院審酌以上各情，及原告受傷
      之程度、被告侵權行為之過失程度等一切情狀，認原告丙○○、乙○○各得請
      求被告賠償之精神慰撫金以二十萬元、二萬元為適當，逾此範圍所為請求，則
      嫌過高，不應准許。
（五）總計原告丙○○、乙○○得請求損害金額為一百三十九萬一千四百二十四元、
      二萬元。又按保險人依本法規定給付之保險金，視為加害人或被保險人損害賠
      償金額之一部分；加害人或被保險人受賠償請求時，得扣除之，強制汽車責任
      保險法第三十條定有明文。經查，原告丙○○業已領取強制汽車責任保險金十
      四萬四千三百零四元之情，業據原告陳明，並有賠償明細表二紙在卷可稽，依
      前揭規定，該部分原告丙○○自不得另行請求，應予以扣除。故原告丙○○上
      開得請求損害金額扣除上開保險金，計為一百二十四萬七千一百二十元。
六、從而，原告丙○○、乙○○依侵權行為請求被告連帶賠償一百二十四萬七千一百
    二十元、二萬元，及均自起訴狀繕本最後送達被告翌日即九十一年十一月二十二
    日起至清償日止，按週年利率百分之五計算之利息，為有理由，逾此部分之請求
    ，要屬無據，應予駁回。
七、本件原告陳明願供擔保，請准宣告假執行，就其勝訴部分，核無不合，爰酌定相
    當之擔保金額，予以准許。至於原告敗訴部分，其訴既經駁回，假執行之聲請即
    失所依附，應予駁回。
八、結論：本件原告之訴，為一部有理由，一部無理由，依民事訴訟法第第三百八十
    五條第一項前段、第七十九條但書、第八十五條第二項、第三百九十條第二項，
    判決如主文。
中      華      民      國    九十二    年      四      月    二十一    日
                                    臺灣臺中地方法院民事第三庭
~B法      官  張國華
右為正本係照原本作成
如不服本判決，應於判決送達後二十日內，向本院提出上訴狀。
中      華      民      國    九十二    年      四      月    二十四    日
~B法院書記官


司法院資訊處製作；財團法人民間司法改革基金會備份。
